臺灣嘉義地方法院民事判決
                                     109年度朴簡字第57號
原      告  羅渝文  
            葉怡芳  

共      同
訴訟代理人  羅欣慧  
被      告  林秀茹  
            林清秀  
            林頌貴  
上列當事人間請求確認管線安設權存在事件，本院於民國109 年
12月30日言詞辯論終結，判決如下：
    主  文
確認原告就被告所共有坐落嘉義縣○○鄉○○○鎮段00地號土地，在
附圖所示編號J面積範圍內之土地內，有自來水管安設權，被告
並應容忍原告安設自來水管。
訴訟費用由被告負擔。
    事實及理由
一、原告主張：緣坐落嘉義縣○○鄉○○○鎮段00地號土地（重測前
    為嘉義縣○○鄉○鎮段00000 號土地）及其上建物即門牌號碼
    嘉義縣○○鄉○鎮0000號房屋（下稱系爭房屋）為原告2 人透
    過法院拍賣訴外人林榮添之財產所取得並共有之，而同段85
    、86地號土地（重測前分別為嘉義縣○○鄉○鎮段00000 ○0000
    0 號土地）為被告林秀茹、林清秀所有，同段89地號土地（
    重測前為嘉義縣○○鄉○鎮段00號土地；以下以各該地號簡稱
    之）為被告林秀茹、林清秀、林頌貴所共有，因訴外人林榮
    添與被告間為親戚關係，系爭房屋興建時與鄰近房屋之排水
    管線均彼此相通，並於各自屋後共同設置排水溝，流經彼此
    土地而排放至外圍公用排水溝。原告2 人取得系爭房屋所有
    權後，得知系爭房屋之排水非經85、86、89地號土地無法到
    達北側之公用排水溝，依民法第786 條之規定，訴請被告三
    人應容忍原告於85、86、89地號土地上安設自來管線，並聲
    明：確認原告就被告所有85、86、89地號土地，如嘉義縣朴
    子地政事務所109 年11月23日複丈成果圖所示之範圍內有自
    來管線安設權權，被告三人應容忍原告於上開土地範圍內安
    設自來管線。
二、被告方面：
（一）被告林秀茹、林頌貴均以：不同意原告之請求，本件事涉
      私人土地。
（二）被告林清秀則以：原告應自外面道路私設自來水管接到自
      己的房子，不同意原告水管經過被告等人之水錶。
三、本院之判斷：
    按土地所有人非通過他人之土地，不能設置電線、水管、瓦
    斯管或其他管線，或雖能設置而需費過鉅者，得通過他人土
    地之上下而設置之。但應擇其損害最少之處所及方法為之，
    並應支付償金，民法第786條第1項定有明文。經查：
  ⒈原告所有系爭房屋坐落在87地號土地，而87地號土地使用地
    類別屬甲種建築用地，有土地及建物登記謄本在卷可憑（見
    本院卷第13至15頁），依系爭房屋使用需求及所坐落基地屬
    建築用地之性質，應有設置自來水管線之正當需要。經本院
    會同兩造於109年7月20日至現場勘驗，勘驗結果為：依自來
    水公司人員現場表示，原告所有87地號土地，非通過他人土
    地，不能安設自來水管，如經由被告3人共有89地號土地，
    僅需接1公尺長管線即可；如經由他人之同段77地號土地，
    則需內線經過他人土地約70公尺長、外線經過道路約130公
    尺長。準此，在附圖所示J範圍之土地內，設置新水管，係
    最短之方式，應係對被告損害最少之處所及方法（見本院卷
    第91至109頁、第113頁、第155頁）。
  ⒉從而，原告依民法第786條第1項之規定，確認原告就被告所
    共有坐落嘉義縣○○鄉○○○鎮段00地號土地，在附圖所示編號J
    面積範圍內之土地「內」，有水管安設權，被告並應容忍原
    告安設水管等語，應屬有據。
四、綜上所述，原告依民法第786條第1項規定，起訴確認原告就
    被告所共有89地號土地，在附圖所示編號J面積範圍內之土
    地內，有水管安設權，被告並應容忍原告安設水管等語，為
    有理由，應予准許。
五、本件為判決基礎已臻明確，兩造其餘攻擊防禦方法及訴訟資
    料，經本院審酌後，核與判決結果不生影響，爰不一一論述
    。
六、訴訟費用負擔之依據：民事訴訟法第78條。
中　　華　　民　　國　 110　　年　　1 　　月　　13　　日
                  臺灣嘉義地方法院朴子簡易庭
                                  法　官　陳思睿
以上正本係照原本作成。
如對本判決上訴，須於判決送達後20日內向本庭（嘉義市○○路
000○0號）提出上訴狀（均須按他造當事人之人數附繕本）。如
委任律師提起上訴者，應一併繳納上訴審裁判費。
中　　華　　民　　國　 110　　年　　1 　　月　　13　　日
                                  書記官  黃士祐